【裁判字號】    98,訴易,8
【裁判日期】    980616
【裁判案由】    侵權行為損害賠償
【裁判全文】
臺灣高等法院臺南分院民事判決    98年度訴易字第8號
原      告  乙○○
被      告  甲○○
上列當事人間因請求侵權行為損害賠償事件，經本院刑事庭裁定
（98年度附民字第5 號）移送前來，本院於98年6月2日言詞辯論
終結，判決如下：
    主  文
被告應給付原告新臺幣壹拾壹萬捌仟參佰玖拾壹元，及自民國九
十八年四月三日起至清償日止，按年息百分之五計算之利息。
原告其餘之訴及假執行之聲請均駁回。
訴訟費用由被告負擔十分之一，餘由原告負擔。
    事  實
甲、原告方面：
一、聲明：求為判決：(一)被告應給付原告新臺幣（下同）1,032,
    391元，及自附帶民事起訴狀繕本送達之翌日起至清償日止
    ，按年息5％計算之利息。(二)訴訟費用由被告負擔。(三)准宣
    告假執行。
二、陳述：
（一）被告於民國（下同）96年11月24日22時許，在臺南縣永康
      市○○○街90巷30號「二王綜合娛樂城」前停車場，因不
      滿訴外人郭柏慶追求其女友，竟與數名姓名年籍不詳之成
      年男子，共同基於傷害他人身體之犯意聯絡，分持伸縮警
      棍等物，毆打訴外人郭柏慶及原告，致原告受有頭部外傷
      併頭皮撕裂傷、左手第四及第五近端骨骨折等傷害，訴外
      人郭柏慶亦受有多處傷害，經原告及訴外人郭柏慶訴由臺
      灣臺南地方法院檢察署檢察官偵查起訴後，經由鈞院判處
      被告傷害罪刑有期徒刑1年4月確定在案。
（二）按因故意或過失不法侵害他人之權利者，負損害賠償責任
      。又不法侵害他人之身體或健康者，對於被害人因此喪失
      或減少勞動能力或增加生活上之需要時，應負損害賠償責
      任。又不法侵害他人之身體、健康，被害人雖非財產上之
      損害，亦得請求賠償相當之金額。民法第184條第1項、第
      193條第1項、第195條第1項定有明文。原告因被告之侵權
      行為而受有傷害，自得依上揭規定請求被告賠償其下列損
      害：
    1.醫療費用部分：
      原告自96年11月24日傷害發生以來，至今所支出之醫療費
      用共計6,906 元，此有新樓醫院、永頤骨外科診所等收據
      影本14紙在卷足稽。
    2.增加生活上需要之費用部分：
      原告因傷害事件受有頭部外傷併頭皮撕裂傷、左手第四及
      第五近端骨骨折等傷害共住院7 天，期間由他人輔助其日
      常生活行動，支出看護費共計14,000元。
    3.損失工資部分：
      原告原在東陽實業廠股份有限公司擔任助理工程師之職務
      ，傷害發生後原告約半個月時間即96年11月25日起至97年
      12月14日止共計20天，完全無法上班，惟96年11月26日至
      30日原係請公假去教育召集，因受傷無法前往而扣全薪，
      96年12月3日至7日係屬病假而扣半薪，是原告損失工資以
      7.5天計算。另原告97年4月份薪資47,963 元、5月份薪資
      50,094元，6月份薪資39,759元，平均每月薪資約 45,939
      元（47963+50094+39759÷3＝45939），原告共受有11,48
      5元（45939÷30×7.5＝11485）之工作損失。
    4.精神慰撫金：
      原告因被告之侵權行為，致頭部外傷併頭皮撕裂傷、左手
      第四及第五近端骨骨折等傷害，需長期門診治療及復健，
      日後影響非常重大，所受精神折磨非筆墨所能論述，亦非
      語言所能表達，爰併請求100萬元之精神慰撫金。
    5.綜上被告應賠償給付原告1,032,391元。
三、證據：除引用刑事訴訟程序之立證方法外，並補提出臺南地
    檢署97年度偵字第4943 號起訴書影本1份、原審法院97年度
    易字第669 號刑事判決影本1份、醫療相關費用明細表影本1
    份、新樓醫院醫療費用收據影本7 份、永頤骨科門診費用收
    據7份、新樓醫院診斷證明書影本 2份、看護收據影本1份、
    東陽實業廠股份有限公司4、5、6月份薪資單影本3份、東陽
    實業廠股份有限公司在職證明書1份、請假明細核對表2份為
    證。
乙、被告方面：被告未於言詞辯論期日到場，亦未提出書狀作任
    何聲明及陳述。惟據其於刑事附帶民事訴訟辯論時所為之聲
    明及陳述如下：
一、聲明：求為判決：原告之訴及假執行之聲請均駁回。
二、陳述：引用刑事訴訟程序之陳述。
三、證據：引用刑事訴訟程序之立證方法。
丙、本院依職權向臺南地檢署調閱98年度執字第2161號甲○○傷
    害案全卷及調閱兩造稅務電子閘門財產所得歸戶資料為證。
    理  由
一、被告經合法通知無正當理由不到場，核無民事訴訟法第 386
    條各款所列情形，爰依民事訴訟法第385條第1項規定，准依
    原告聲請由其一造辯論而為判決。次按訴狀送達後，原告不
    得將訴變更或追加他訴，但請求之基礎事實同一或擴張或減
    縮應受判決事項之聲明者，不在此限，民事訴訟法第255 條
    第1項第2、3 款定有明文。本件原告於起訴時，關於工作損
    失部分原係請求20天之工資30,626元，嗣於98年6月2日言詞
    辯論時主張改以7.5日計算其工作損失即11,485 元，核屬請
    求之基礎事實同一及減縮應受判決之事項，揆諸上揭規定，
    核無不合，應予准許，均合先敘明。
二、經查原告主張被告因不滿訴外人郭柏慶追求其女友，於96年
    11月24日22時許，與數名姓名年籍不詳之成年男子，分持伸
    縮警棍等物，約訴外人郭柏慶至上揭地點談判、理論，訴外
    人郭柏慶不疑有他乃與原告前往，嗣因談判未成，被告與該
    數名姓名年籍不詳成年男子，竟共同基於傷害他人身體之犯
    意聯絡，分持伸縮警棍等物毆打訴外人郭柏慶及原告，致原
    告受有頭部外傷併頭皮撕裂傷、左手第四及第五近端骨骨折
    等傷害之侵權行為事實。據被告在刑案偵審程序中，固坦承
    有因訴外人郭柏慶邀約其女友致生糾紛，而於上揭時地相約
    談判理論，當場並與訴外人郭柏慶發生口角等情，惟矢口否
    認有何傷害之侵權行為，並辯稱訴外人郭柏慶及原告為何會
    受傷其不知情，其亦未毆打原告等人，且當時在現場見面其
    亦未夥同另六名男子在場，其僅跟另一友人前往而已，當時
    其雖有與訴外人郭柏慶發生口角爭執，然嗣發現另有一批其
    不認識之人過來，且其在當兵就離開等語。惟查：
（一）被告上揭侵權行為之事實，業據證人即訴外人郭柏慶及原
      告分別在刑案警詢、偵查及原審審理時詰證明確（見警卷
      第5-14頁、核交字卷第4-5頁、原審刑事卷第31-41頁），
      並有新樓醫院、永頤骨外科診所診斷證明書各1 紙在卷足
      稽（見警卷第23 -25頁），且有扣案伸縮警棍1 支可證（
      見警卷第14頁之1、17 頁）。而被告亦不否認於上揭時地
      與訴外人郭柏慶相約談判理論，並因而發生口角，且曾有
      一友人陪同其前往無誤，據此苟被告否認夥同友人毆打原
      告等人云云屬實，則陪同其前往之友人顯係本件衝突現場
      目擊證人之一，豈有自刑案警詢迄歷次偵審時，均未主張
      以該友人充供其有利之人證，且自始拒不提供該友人詳細
      之姓名、年籍資料以供查證，甚且如僅一人陪同被告前往
      ，亦與原告等人上揭所指述之情節不符，更與案發當時臺
      南縣永康市二王綜合娛樂城前停車場監視器錄下之畫面，
      呈現被告與其另三名友人之影像未合，而有該監視器翻拍
      照片在卷可佐（見警卷第16頁），且據原告於警詢時指稱
      該照片之影像，係被告與其另三名友人無訛（見警卷第13
      頁），稽之該照片所顯示之監視錄影時間，亦相吻合。足
      見被告當天至少夥同三名友人前往現場（因受限於監視器
      視角，無從窺得當日停車場之全貌），原告等人指述與事
      實相符，應可採信。
（二）次據證人即訴外人郭柏慶及原告在刑案原審審理時，所供
      稱被告係因訴外人郭柏慶與其女友電話聯絡致生不滿，而
      於96年11月24日22時許，約在臺南縣永康市二王綜合娛樂
      城前見面並發生口角，被告夥同另六名男子在場，被告先
      以伸縮警棍打訴外人郭柏慶之頭部數下，訴外人郭柏慶以
      手護頭致手掌骨骨折，原告則係出手幫忙擋住被告毆打訴
      外人郭柏慶時，遭被告之友人以棍狀物毆打頭部，原告也
      以手護頭致手骨骨折，包括被告至少有五人出手打訴外人
      郭柏慶等情（見原審刑事卷第31-41 頁），核亦與該二人
      於刑案警詢、偵查中之供述情節均相一致（見警卷第5-14
      頁，核交字卷第4、5頁）；再參以被告自承係因訴外人郭
      柏慶邀約其女友致生糾紛，而相約於上揭時、地與訴外人
      郭柏慶談判理論並因此發生口角等情，核亦與訴外人郭柏
      慶及原告指述之情節相符。再稽之卷附翻拍第一張及第二
      張照片顯示，當日21時58分40秒至22時0 分21秒左右，停
      車場在監視器畫面顯示部分只有原告及訴外人郭柏慶二人
      ，惟至第三張照片即顯示被告及其友人共四人在畫面，亦
      與原告等人所指述發生之時間相吻合，對此被告亦不否認
      各該照片所顯示之現況，雖猶辯稱當日其與訴外人郭柏慶
      碰面講話時，有另一個不認識男子前來詢問原告等二人，
      嗣即持不明物品毆傷訴外人郭柏慶，其即騎車離開現場云
      云（見警卷第3 頁），惟苟真如此，同在現場者有被告及
      原告等人，何以該人只打原告等人而容任由被告一人離開
      ，又該一人何以敢以一對三，足認被告為此辯解顯與事實
      不符。又訴外人郭柏慶當天相約碰面前曾遭被告以電話相
      罵，嗣訴外人郭柏慶始邀原告陪同前往應被告之約，且二
      人係徒手前往現場與被告碰面談判，訴外人郭柏慶並未另
      與他人結怨而相約理論，苟被告未夥同他人豈有二批人馬
      同時到達之巧合？故訴外人郭柏慶及原告所為指述，應可
      採信。
（三）又被告苟未毆打訴外人郭柏慶及原告二人，又何以於97年
      4 月17日檢察事務官詢問時，在庭表示其願意賠償該二人
      的醫藥費，並當庭分別向該二人道歉（見核交字卷第5 頁
      ）？對此被告於本院刑事庭上訴理由，雖以當時係因為原
      告等人表示願和解撤回告訴，其因服役中始表示願意賠償
      並道歉云云（見本院刑事卷第9 頁），惟細繹當日筆錄，
      被告係在檢察事務官詢問結束前，最後詢以「有無其他意
      見或陳述」時，被告始答以「我願意賠償告訴人的醫藥費
      （並當庭向郭柏慶、乙○○道歉）」，亦顯與被告上揭辯
      詞先後不一，且原告等人亦未如被告所言道歉後因此而撤
      回告訴，據此益見被告上揭所辯顯係臨訟卸責之詞，委難
      採信。再參酌被告在本院審理中不到庭或具狀為任何爭執
      或抗辯，及其因上揭傷害犯行，其刑事責任復經本院刑事
      庭於98年3月19日，以98年度上易字第745號判決，對其判
      處有期徒刑1年4月確定在案，復有本院依職權向臺南地檢
      署調取之98年度執字第2161號被告傷害案全卷查核無訛，
      被告確有上揭傷害原告身體、健康之侵權行為，足堪認定
      。
三、按因故意或過失不法侵害他人之權利者，負損害賠償責任，
    故意以背於善良風俗之方法，加損害於他人者亦同。又不法
    侵害他人之身體或健康者，對於被害人因此喪失或減少勞動
    能力，或增加生活上之需要時，需負損害賠償責任。另不法
    侵害他人之身體、健康、名譽、自由、信用、隱私、貞操，
    或不法侵害其他人格法益而情節重大者，被害人雖非財產上
    之損害，亦得請求賠償相當之金額。民法第184條、第193條
    第1項、第195 條第1項，分別定有明文。被告既因上揭傷害
    行為致原告受有損害，原告為此依侵權行為之法律關係，請
    求被告賠償財產上及非財產上之損害，自屬有據，應予准許
    。茲所應審究者，厥為原告得請求被告賠償之項目及金額若
    干而已：
（一）醫療費用：
      原告請求被告賠償其支出之醫療費用6,906元，既據提出
      新樓醫院醫療費用收據影本7紙、永頤骨外科診所醫療費
      用收據影本7紙附卷為證，且核各該醫療費用收據支出項
      目，均為本件傷害治療所必需，自應如數准許。
（二）看護費用：
      原告主張其因本件傷害事件受有頭部外傷併頭皮撕裂傷、
      左手第四及第五近端骨骨折等傷害，住院7 天期間須由他
      人輔助日常生活行動，而支出看護費14,000元，固據提出
      看護費用收據影本1 紙為證。惟查原告提出之新樓醫院及
      永頤骨外科診所診斷證明書，其上並未記載原告有須他人
      看護之必要，且依原告所受傷勢觀之，既僅頭部外傷併頭
      皮撕裂傷、及左手第四及第五近端骨骨折之傷害，雖對其
      日常生活行動容有些許不便，惟對其舉凡走動或吃飯如廁
      等日常所需，應尚可自理或由他人簡易協助即可，難認已
      達不能自理生活而需聘請看護人員全日24小時看護之必要
      ，故原告為此部分請求，為無理由，不應准許。
（三）不能工作損失：
      原告雖主張因受上揭傷害，致其於96年11月26日至12月 7
      日未上班，而受有不能工作損失，並提出97年4、5、6 月
      份薪資單影本3 紙為證。惟原告於本院言詞辯論期日，自
      承96年11月26日至30日，原係因教育召集請公假，因受傷
      未前往致被扣5日全薪，另96年12月3 日至7日係因請病假
      致被扣半薪即扣2.5日薪資，並提出請假明細核對表2紙為
      證，顯見原告不能工作時間為7.5 日，且原告於本院亦同
      意請求7.5日之不能工作損失（見本院卷第40-41頁）。又
      原告之97年4、5、6月份薪資分別為47,963元、50,094 元
      、39,756元，其平均薪資為45,937元（47963+50094+3975
      6÷3＝45937），是其不能工作之損失為11,485元（45938
      ÷30×7.5＝11485)，原告請求不能工作損失11,485 元，
      應予准許。
（四）精神慰撫金：
      按慰藉金之賠償，以人格權遭受侵害，使精神上受有痛苦
      為必要，至其核給之標準固與財產上損害之計算不同，惟
      非不可斟酌雙方身分、資力與加害程度，及其他各種情形
      核定相當之數額。又所謂相當，除斟酌雙方身分資力外，
      尤應兼顧加害程度與其身體、健康影響是否重大以為斷。
      最高法院著有51年台上字第223 號判例、89年度台上字第
      1952號判決意旨足參。原告主張其因被告上揭傷害行為，
      致其須長期門診治療及復健，日後影響非常重大，精神受
      有相當痛苦，自得請求被告賠償非財產之損害。而原告係
      南台科技大學五專部畢業，於本件傷害案發時任職東陽實
      業廠股份有限公司，名下有房屋及土地，而被告為國中畢
      業，案發時為現役軍人，名下無任何財產，此有本院依職
      權調閱兩造稅務電子閘門財產所得調件明細表、及警詢筆
      錄被告年籍資料在卷可佐（見本院卷第31-33頁及警卷第1
      頁）。爰審酌被告加害之程度，原告受傷程度與所受肉體
      及精神上之痛苦，暨兩造之身分、地位、經濟能力等一切
      情狀，認原告請求精神慰撫金之數額以10萬元為適當，逾
      此範圍則不應准許。
（五）綜上准駁項目及數額，原告得請求被告賠償之損害金額，
      計有醫療費用6,906元、不能工作損失11,485 元、及精神
      慰撫金10萬元，共計118,391 元，逾此範圍之請求，不應
      准許。
四、末按給付有確定期限者，債務人自期限屆滿時起，負遲延責
    任。給付無確定期限者，債務人於債權人得請求給付時，經
    其催告而未為給付，自受催告時起，負遲延責任；其經債權
    人起訴，或依督促程序送達支付命令者，與催告有同一之效
    力；民法第229 條第1、2項分別定有明文。又遲延之債務，
    以支付金錢為標的者，債權人得請求依法定利率計算之遲延
    利息；但約定利率較高者，仍從其約定利率；而應付利息之
    債務，其利率未經約定，亦無法律可據者，週年利率為 5％
    ；亦為同法第233條第1項及第203 條所明定。本件原告請求
    被告應賠償之金額，並未定有給付之期限，則原告請求自刑
    事附帶民事起訴狀繕本送達被告之翌日，即98年4月3日起至
    清償日止，按年息5％ 計算之利息，未逾上揭規定之範圍，
    亦無不合，應併予准許。
五、綜上所述，原告依侵權行為之法律關係，請求被告給付118,
    391元，及自98年4月3日起至清償日止，按年息5％計算之利
    息，洵屬有據，應予准許。至逾此範圍之請求，為無理由，
    應予駁回。又本件准原告請求而命被告給付部分，未逾 150
    萬元，不得上訴第三審，一經本院判決即告確定，核無宣告
    假執行之必要，其假執行之聲請，亦應併予駁回。
六、又本件事證已臻明確，兩造其餘主張陳述及攻擊防禦方法，
    核均與判決之結果不生影響，爰不逐一贅述。
七、據上論結，原告之訴，為一部有理由，一部無理由，應依民
    事訴訟法第385條第1項、第79條，判決如主文。
中    華    民    國    98    年    6     月    16    日
                  民事第四庭  審判長法  官  王惠一
                                    法  官  蘇重信
                                    法  官  林永茂
上為正本係照原本作成。
不得上訴。
中    華    民    國    98    年    6     月    16    日
                                    書記官  謝素嬿


司法院資訊處製作；財團法人民間司法改革基金會備份。
